【裁判字號】    91,訴,621
【裁判日期】    920522
【裁判案由】    進口貨物核定稅則號別
【裁判全文】
臺北高等行政法院判決                              九十一年度訴字第六二一號
                              .
    原      告  瑞好國際股份有限公司
    代  表  人  甲○○
    訴訟代理人  戊○○
    被      告  財政部關稅總局
    代  表  人  鍾火成（總局長）
    訴訟代理人  乙○○
                丙○○
                丁○○
右當事人間因進口貨物核定稅則號別事件，原告不服財政部中華民國九十年十二月十
九日台財訴字第○九○○○六○○五六號訴願決定，提起行政訴訟。本院判決如左：
    主  文
原告之訴駁回。
訴訟費用由原告負擔。
    事  實
一、事實概要：原告於民國（以下同）九十年五月十四日自印尼進口EVEREADY
    BRAND BATTERY乙批（報單號碼第ＢＤ／九○／Ｖ六六八／○二○四號），報列
    進口稅則第八五○六‧八○‧九○號，稅率百分之二點五；經高雄關稅局改列進
    口稅則第八五○六‧一○‧二一號，按稅率百分之十課徵關稅。原告不服，聲明
    異議，未獲變更，提起訴願，亦遭駁回，原告猶不甘服，遂向本院提起行政訴訟
    。
二、兩造聲明：
  (一)原告聲明：訴願決定及原處分均撤銷。訴訟費用由被告負擔。被告應退回原告自
              八十九年十一月至九十年五月被追繳之稅款計新台幣五百六十四萬二
              千九百九十五元。
  (二)被告聲明：駁回原告之訴。訴訟費用由原告負擔。
三、兩造之爭點：
    原告於九十年五月十四日自印尼進口EVEREADY BRAND BATTERY，被告機關予以改
    列進口稅則第八五○六‧一○‧二一號，按稅率百分之十課徵關稅，有無財政部
    七十七年三月二十三日台財關第七七○○二七三○六號函釋及行為時關稅法第五
    條之一第一項規定之適用？
甲、原告主張：
  (一)原告於八十五年四月十六日行文高雄關稅局之說明書，目的即為避免海關與原告
    雙方對於稅則認知不同而有爭議，說明書內容第二點亦敘述永備（EVEREADY）係
    碳鋅電池。原告當時即因對稅則號列第八五○六‧一○‧二一號之說明「二氧化
    錳乾電池（中性），外體積未超過三○○毫升者」之「中性」二字意義有不明之
    處，才將所進口之相關產品送交經濟部商品檢驗局檢驗，檢驗品項皆明顯標示「
    二氧化錳原電池」，檢驗報告亦隨附於說明書，可見原告並未規避所進口之貨品
    為二氧化錳原電池即碳鋅電池。
  (二)原告所檢附之成分表之結構圖多年來亦多次向海關提出，足以說明原告極度配合
    海關審核而非如訴願決定書理由四所稱：「查訴願人…雖檢附有各類電池成分表
    ‧‧‧僅載敘碳棒、鋅筒，‧‧‧顯係規避適當稅則之核定。」文中指稱原告「
    顯係規避適當稅則之核定」並非事實。
  (三)被告機關八十五年三月十九日關評台（八五）第○○三一號評定書受文者既非原
    告，但其發文日期八十五年三月十九日，早於原告八十五年四月十六日行文高雄
    關稅局，其審核單位應已相當清楚所謂乾電池之分類及詮釋，既然當時受文單位
    未對原告之說明書提出疑慮或於當時即予以更正稅則。因此，原告所進口之產品
    多年來皆一致，而稅則內容又未明文修訂之情況下，原告進口之產品應符合財政
    部七十七年三月二十三日台財關第七七○○二七三○六號函中「行之多年」之意
    義。
乙、被告主張：
  (一)參據被告機關八十五年三月十九日關評台（八五）第○○三一號評定書載明，按
    中國國家標準（CNS）關於錳乾電池之詮釋為：「以二氧化錳為陽極有效物質，
    以鋅為陰極有效物質，以氯化銨及氯化鋅等中性鹽之水溶液為電解液之電池，簡
    稱乾電池。」且依該評定書決定意旨見解：「查二氧化錳乾電池概括分類為鹼錳
    乾電池及一般電錳乾電池（中性）兩種，其分類原則係以所含電解液之電解物質
    為標準，意即電解物質鹼性者，即為鹼錳電池，電解物質為中性者，即為中性電
    錳乾電池，而非如異議人所稱以電解液之ＰＨ值為分類標準。」查本件經核型錄
    標示系爭貨物為碳鋅環保電池，其主要成分為碳棒、鋅筒；另參核原告所檢附之
    成分表及結構圖說明顯示來貨之主要成分為鋅、二氧化錳、電解液（氯化鋅）、
    碳棒（導電體）、封密系統等。本件來貨其電解液中含有氯化鋅等中性鹽之電解
    物質，符合前開評定書決定意旨，其應屬中性二氧化錳乾電池，足堪認定，且核
    其規格，外體積未超過三○○毫升，被告乃予以改列專屬稅則第八五○六‧一○
    ‧二一號，按稅率百分之十核課，並無不合。至於原告所檢附經濟部商品檢驗局
    試驗報告所載ＰＨ之數值，依前開評定意旨，並非認定乾電池屬性之依據，自無
    可採。
  (二)查本件報關檢附之型錄僅記載來貨成分為碳棒、鋅筒，至於主要成份二氧化錳、
    氯化鋅或氯化銨則未列明，且報單亦未報明係屬何種電池。本件既經被告查明係
    屬中性二氧化錳乾電池，自應予以改列稅則第八五○六．一○．二一號，何況經
    查近年進口相同碳棒鋅筒乾電池，前經數家廠商申報或經改列稅則第八五○六‧
    一○‧二一號，按稅率百分之十核課有案可稽；復參據前開評定書所決定歸列稅
    則第八五○六．一一．二○號（現行稅則為八五○六．一○．二一號），迄今仍
    予適用。是以本件並非被告見解之變更而改列稅則號別，自無財政部七十七年三
    月二十三日台財關第七七○○二七三○六號函稅則歸列行之多年之適用，亦不符
    合財政部八十七年九月十日台財關第八七二○四七五五七號函所示認定行之多年
    稅則號別之原則，原告所稱顯有誤解。
  (三)依行為時關稅法第五條之一第一項規定「為加速進口貨物通關，海關得按納稅義
    務人申報之稅則號別及完稅價格，先行徵稅驗放，事後再加審查；如有應退應補
    稅款者，應於貨物放行後六個月內，通知納稅義務人，逾期視為業經核定。」本
    件系爭貨物係於九十年五月十七日放行，被告發單補稅日期為同年七月九日，核
    未逾越上開法定核課期限，被告所為補徵稅款之決定，於法並無不合，原告所稱
    委無足採。
    理  由
一、本件被告之代表人原為萬居財，自九十一年七月十六日改由鍾火成擔任，是其聲
    明承受訴訟，核無不合，應予准許。
二、按海關進口稅則第八五○六．八○．九○號為：「其他原電池及原電池組」，第
    二欄稅率百分之二‧五；同稅則第八五○六．一○．二一號為：「二氧化錳乾電
    池（中性），外體積未超過三○○毫升者」，第二欄稅率百分之十。
三、本件係原告於九十年五月十四日自印尼進口EVEREADY BRAND BATTERY乙批，報列
    進口稅則八五○六．八○．九○號，稅率百分之二點五，經高雄關稅局改列進口
    稅則第八五○六．一○．二一號，按稅率百分之十課徵關稅。原告對於上開系爭
    貨品依進口稅則第八五○六．一○．二一號，按稅率百分之十課徵關稅，並不爭
    執，惟主張其所進口之貨品既已行之多年，被告機關如發現系爭貨品所歸列之稅
    則號別不適當，應先報部核定；且被告機關既實際驗貨，驗貨當時未提出糾正，
    嗣後即不應再行更改稅則云云，資為抗辯。
四、經查：
  (一)依財政部七十七年三月二十三日台財關第七七○○二七三○六號函釋，略以：「
    海關於核定稅則號別時‧‧‧，如發現該進口貨物行之多年歸列之稅則號別不適
    當‧‧‧，應先報部核定。」等語；係指進口貨物，因見解之變更而改列稅則號
    別之情形，則需先報請財政部核定後再予更正規則而言。查本件係原告前向高雄
    關稅局報運進口BATTERY，雖檢附有各類電池成分表，惟對所進口之中性二氧化
    錳乾電池部分，其所檢附之成份表僅載記碳棒、鋅筒，至於主要成份二氧化錳、
    氯化鋅或氯化氨則未列明，且其報單亦未報明係屬何類之乾電池之情，惟既經原
    處分機關查明係屬中性二氧化錳乾電池，予以改列稅則第八五○六．一○．二一
    號，迄今仍有適用。又近年進口相同碳棒鋅筒乾電池，自八十七年二月九日起至
    八十九年九月二十七日止，台灣普萊斯公司、冠林服飾公司、三浦鍋爐公司、豐
    利興貿易公司、好吉樂公司、高電能電子公司、參合公司、勝發電子機械公司、
    中媄貿易公司、啟揚公司及亨展工業公司等公司申報或經改列稅則第八五○六．
    一○．二一號，按稅率百分之十課徵關稅，有被告提出之各該公司進口報單影本
    附卷足憑。是以，本件並非因見解之變更而改列稅則號別，自無上開財政部函釋
    所謂稅則歸列行之多年之適用。至於市售乾電池因各製造廠商自有之品牌、貨名
    或成分縱非同一，仍應按貨品屬性，依稅則分類有關規定歸列正確之稅則號別，
    原告所主張其所進口之貨品既已行之多年，被告機關如發現系爭貨品所歸列之稅
    則號別不適當，應先報部核定等語，容有誤解。
  (二)按行為時關稅法第五條之一第一項規定「為加速進口貨物通關，海關得按納稅義
    務人申報之稅則號別及完稅價格，先行徵稅驗放，事後再加審查；如有應退應補
    稅款者，應於貨物放行後六個月內，通知納稅義務人，逾期視為業經核定。」，
    查本件系爭貨物係於九十年五月十七日放行，有進口報單一紙在卷足憑；而被告
    機關發單補稅日期為同年七月九日，亦有海關進口貨物各項稅款繳納證一紙附處
    分卷可考；是被告機關所為補徵稅款之決定，並未逾越上開六個月法定核課期限
    ，從而被告機關所為補徵稅款之處分，於法並無不合。
五、綜上所述，被告機關對於原告於九十年五月十四日自印尼進口EVEREADY BRAND
     BATTERY，報列進口稅則第八五○六‧八○‧九○號，稅率百分之二點五；予以
    改列進口稅則第八五○六‧一○‧二一號，按稅率百分之十課徵關稅之處分，依
    法並無不合；訴願決定予以維持，亦無違誤。原告徒執前詞，聲請撤銷訴願決定
    及原處分，並訴請被告應退回原告自八十九年十一月至九十年五月被追繳之稅款
    新台幣五百六十四萬二千九百九十五元，為無理由，應予駁回。
據上論結，本件原告之訴為無理由，爰依行政訴訟法第九十八條第三項前段，判決如
主文。
中    華    民    國     九十二      年     五      月      二十二      日
            臺 北 高 等 行 政 法 院   第 七 庭
                           審 判 長 法  官  鄭  小  康
                                    法  官  林  金  本
                                    法  官  黃  秋  鴻
右為正本係照原本作成。
如不服本判決，應於送達後二十日內，向本院提出上訴狀並表明上訴理由，如於本判
決宣示後送達前提起上訴者，應於判決送達後二十日內補提上訴理由書（須按他造人
數附繕本）。
中    華    民    國    九十二      年      五        月    二十二      日
                                        書 記 官  王琍瑩


司法院資訊處製作；財團法人民間司法改革基金會備份。
